【裁判字號】    97,簡上,1299
【裁判日期】    980424
【裁判案由】    傷害
【裁判全文】
臺灣板橋地方法院刑事判決            97年度簡上字第1299號
上  訴  人  臺灣板橋地方法院檢察署檢察官
上  訴  人
即  被  告  甲○○
上列上訴人因被告傷害案件，不服本院97年度簡字第7587號中華
民國97年9 月4 日所為第一審簡易判決（聲請簡易判決處刑案號
：臺灣板橋地方法院檢察署97年度偵字第11189 號），提起上訴
，本院管轄第二審之合議庭判決如下︰
    主  文
上訴均駁回。
    事實及理由
一、本案經本院審理結果，認第一審判決以被告甲○○前於民國
    96年間因公共危險案件，經本院於96年5 月31日以96年度簡
    字第750 號刑事簡易判決處拘役三十日，緩刑三年，並於同
    年7 月2 日確定（不構成累犯）。詎其仍不知悔改，猶於緩
    刑期間內，於97年3 月7 日凌晨0 時58分許，在臺北縣蘆洲
    市○○街172 巷9 弄口，因不滿乙○○酒後大聲吵鬧而出言
    勸阻降低音量以免擾人睡眠，遭乙○○回嗆，竟基於傷害之
    犯意，隨手持不詳人所有之不明尖銳物品一支（未扣案）毆
    打乙○○之頭部及臉部，致乙○○受有頭皮撕裂傷（22×0.
    8 ×0.4 公分）、左臉撕裂傷（12×0.5 ×0.4 公分）及頭
    部外傷等傷害（被告甲○○另因遭乙○○持安全帽毆打而受
    有左前臂擦傷二條〈各為6 、3 公分〉、右膝挫傷3 公分，
    惟被告甲○○未提出告訴），嗣乙○○檢具診斷證明書至臺
    北縣政府警察局蘆洲分局延平派出所報案，經警循線查悉上
    情，而認被告甲○○所為係犯刑法第277 條第1 項之傷害罪
    ，量處有期徒刑三月，如易科罰金以新臺幣一千元折算一日
    ，其認事用法均無違誤，量刑亦屬適當，應予維持，並均引
    用第一審判決書所記載之證據及理由（如附件）。
二、上訴人即被告甲○○上訴意旨略以：伊承認於97年3 月7 日
    凌晨0 時許，因告訴人乙○○酒後大聲喧囂，伊出面制止，
    詎料乙○○不但不聽勸止，反口出穢言，伊因而與乙○○發
    生爭吵，乙○○竟又持安全帽朝伊頭部及身體用力敲擊，伊
    一時情急，隨手抓起機車座墊上一支工具企圖阻擋、自衛，
    嗣雙方扭打時乙○○頭部及頸部被伊所持之工具劃傷，請給
    予改過自新機會，判決緩刑云云。經查，被告甲○○上揭傷
    害之犯罪事實，業據其供承在承，且經告訴人乙○○於警詢
    及偵審時證述明確，並有馬偕紀念醫院出具之乙○○診斷證
    明書、全民醫院出具之被告甲○○診斷證明書各1 紙，及現
    場照片6 張、監視器翻拍照片4 張、乙○○受傷照片3 張在
    卷可稽。而按彼此互毆，必以一方初無傷人之行為，因排除
    對方不法之侵害而加以反擊，始得以正當防衛論，依證人丙○○亦於本院審理時到庭證稱：我記得他們在外面吵架互毆
    ，我有聽到那個聲音，我就住在樓下。‧‧‧那時我大門已
    經關上，我聽到有一個人在講電話的聲音很大聲，樓上有人
    叫他講話小聲一點，講電話那個人就開始叫囂一直罵，他本
    來在我家窗戶旁邊講電話，後來他走到我家大門，我家是在
    巷子的轉角那裡，他在我家大門用台語叫樓上那個人下來，
    那時已經將近凌晨1 點了，聲音很大聲，那個人繼續用台語
    說你不敢下來是不是，說他「龜兒子」，我聽到樓梯間有人
    從樓上走下來，並且打開大門又關上的聲音，之後我又聽到
    有人丟安全帽在柏油路上滾動的聲音，我還聽到砰砰砰互毆
    的聲音，地點就在我家大門的外面，時間持續1 分鐘，當時
    我家大門還是關著的，不到1 分鐘，就都沒有聲音了，我從
    後門走出去看發生什麼事情，我都沒有看到人，我看到有一
    個人躺在長安街172 巷跟長安街口，全家便利商店的門口，
    旁邊有人替他攔車，之後我就不知道，我就回家了。沒有幾
    分鐘警察就到場了，我又再出去外面，警察有問我誰跟誰打
    架，我說我沒有看到，但我有聽到外面有發生打架，我有聽
    到，但是沒有看到等語，足見被告甲○○與告訴人乙○○當
    時乃是彼此互毆，則互毆過程中被告以不明尖銳物品一支（
    未扣案）傷害告訴人乙○○之頭部及臉部，就此當無正當防
    衛之可言。而被告傷害告訴人致告訴人流血受傷後，未將告
    訴人送醫即逕自返家，警方循線查獲被告後，被告迄今未與
    告訴人達成民事賠償之和解，復衡以卷附告訴人受傷照片、
    診斷證明書所示傷勢情形頗為嚴重，自不宜輕縱而予緩刑之
    宣告。
三、又公訴人依告訴人乙○○之請求提起上訴，謂：當時被告係
    持短刀往告訴人頭、臉砍去，並口出「給你死！」，告訴人
    逃跑後，被告卻仍一路追趕，參酌告訴人受傷照片自頭顱至
    臉頰處長達幾十針之縫合，及醫院所發病危通知，被告應有
    不確定之殺人犯意云云，然查，告訴人乙○○於偵查中稱：
    被告嘴裡有在碎碎唸，但我不知道是喊三字經或是要給我死
    等話（見偵查卷第31頁），則告訴人嗣於法院又主張被告當
    時有口出「給你死！」之語，難以遽信。況證人丙○○於本
    院審理時到庭證述，亦稱沒有聽到有人說「給你死！」，更
    難認被告當時曾口出「給你死！」之語。又依證人丙○○於
    本院審理時到庭證述之內容，其稱聽到砰砰砰互毆的聲音，
    地點就在其大門的外面，當時大門是關著的，不到1 分鐘就
    都沒有聲音了，其從後門走出去看發生什麼事情，都沒有看
    到人，其看到有一個人躺在長安街172 巷跟長安街口全家便
    利商店的門口，旁邊有人替他攔車等語，實難認被告當時確
    如告訴人所稱，對告訴人「一路追趕」。本件當時客觀情形
    ，乃雙方偶因細故爭吵互毆，而被告見告訴人流血受傷後未
    將告訴人送醫即逕自返家，其傷害犯行後之態度固不足取，
    但其行為當時主觀上應無殺害告訴人、致告訴人於死之殺人
    犯意，應可肯定，而原審已就量刑事由妥為斟酌，所為量刑
    並無不當，是本件公訴人及被告所提上訴，均為無理由，應
    予駁回。
據上論斷，應依刑事訴訟法第455 條之1 第1 項、第3 項、第36
8 條、第373 條，判決如主文。
本案經檢察官江耀民到庭執行職務。
中    華    民    國    98    年    4     月    24    日
                    刑事第七庭  審判長法  官  戴嘉清
                                      法  官  林晏鵬
                                      法  官  陳信旗
以上正本證明與原本無異。
不得上訴。
                                      書記官  廖貞音
中    華    民    國    98    年    4     月    30    日
附錄本案論罪科刑法條全文：
刑法第277 條
傷害人之身體或健康者，處三年以下有期徒刑，拘役或一千元以
下罰金。
犯前項之罪，因而致人於死者，處無期徒刑或七年以上有期徒刑
，致重傷者，處三年以上十年以下有期徒刑。


司法院資訊處製作；財團法人民間司法改革基金會備份。
